臺灣屏東地方法院簡易民事判決
                               110年度屏簡字第466號
原      告  伍政小客車租賃有限公司

法定代理人  陳明總  

被      告  許緁安  

訴訟代理人  許泓琮律師
上列當事人間損害賠償事件，本院於民國111年8月22日言詞辯論
終結，判決如下：
    主  文
一、被告應給付原告新臺幣（下同）3,552元及自110年3月25日
    起至清償日止，按年息5％計算之利息。
二、原告其餘之訴駁回。
三、訴訟費用由被告負擔2/100，餘由原告負擔。
四、本判決第一項得假執行，但被告如以3,552元為原告預供擔
    保後，得免為假執行。
    事實及理由
一、原告主張：被告於109年9月18日12時39分，以租金1,000元
    向原告租用原告所有車牌號000-0000號普通重型機車（下稱
    系爭車輛），詎被告於同日16時6分許，騎乘系爭車輛，在
    屏東縣枋山鄉台26線7公里處自摔，造成系爭車輛受損，經
    金瑞進車業東門店估價以中古零件修復需9,250元，另系爭
    車輛自109年9月18日起至110年11月17日止，計425日，因警
    察及檢察官告知要等偵查終結才可以修理，所以無法修理系
    爭車輛，加計修理日數5日，合計430日，每日租金400元，
    被告應依民法第432條第1、2項規定、中華民國機車租賃定
    型化契約第8條之約定，賠償原告修理費用9,250元及系爭車
    輛修理期間租金172,000元（430ㄨ400=172,000元），總計18
    1,250元等語。聲明：被告應給付原告181,250元，及自起訴
    狀繕本送達翌日起至清償日止，按年息5％計算之利息。
二、被告則以：本件被告正常行駛於道路上，未與他人發生擦撞
    ，詎系爭車輛突然爆胎而失控，致被告摔車受傷，故此應係
    系爭車輛輪胎老舊、胎紋明顯不足所致，不可歸責於原告，
    而原告所提以中古零件修復費用9,250元，與原告原先提出
    以新品修復費用9,410元，相差僅一百多元，應以原告原先
    提出以新品修復費用9,410元為準並計算折舊，至於系爭車
    輛修復期間5日，原告竟請求多達425日以上之租金損失，顯
    不合理等語辯。聲明：原告之訴駁回；如受不利之判決，願
    供擔保請准宣告免為執行。
三、得心證之理由：
　㈠本件被告於上開時間，以租金1,000元向原告租用原告所有爭
    車輛，被告於同日16時6分許，騎乘系爭車輛，在屏東縣枋
    山鄉台26線7公里處，因系爭車輛摔倒，造成被告受傷及系
    爭車輛受損乙節，業據原告提出行車執照、中華民國小客車
    租賃定型化契約書暨機車出租單、中華民國小機車租賃定型
    化契約書及照片為證（見本院41、43-44頁），並經本院調
    取臺灣屏東地方檢察署110年度偵字第400號過失傷害案件卷
    宗，核閱無訛。
　㈡上開中華民國小機車租賃定型化契約書第8條約定：「本機車
    發生擦撞或毀損，除有不能向警察機關報案之情形外，乙方
    應立即報案並通知甲方後送合格修理廠修理，如因可歸責於
    乙方之事由所生之拖車費、修理費及『第十一條後段』規定機
    車修理期間租金，應由乙方負擔。」等語，惟該條雖稱「第
    十一條後段規定機車修理期間」云云，然第11條約定「如因
    可歸責於乙方之事由致本機車遺失或被盜者，乙方應照當時
    市價賠償。乙方未賠償前失竊機車經尋獲者，其賠償金額按
    第十條及第十一條規定處理；乙方已賠償後失竊機車經尋獲
    者，如本機車未投保竊盜損失保險者，甲方應即將該機車過
    戶予乙方；如本機車有投保竊盜損失保險者，乙方僅支付市
    價與保險賠償金額之差額。」等語，並無相關機車修理期間
    租金之約定，而係於第9條約定機車修理期間之租金給付，
    即「如因可歸責於乙方之事由致本機車毀損達無法修復程度
    者，乙方應照當時市價賠償；如毀損但可修復者，修理期間
    在三日以內者，並應償付該期間百分之七十之租金；在四日
    以上十日以內者，並應償付該期間百分之六十之租金；在十
    一日以上者，並應償付該期間百分之五十之租金。但期間之
    計算，最長以十五日為限。但重型機車因待料期間超過十五
    日以上者，該期間租金按百分之二十五計算，最長以三十日
    為限。」等語，足見上開第8條約定條文中之「第11條」應
    為「第9條」之誤載。
　㈢經查，本件觀諸道路交通事故照片及蒐證照片〔見上開刑事案
    件之屏東縣政府警察局枋竂分局枋警偵字第10931757200號
    卷（下稱警卷）第43-54頁〕，並未發現系爭輛輪有何爆胎之
    情形；又系爭車輛經交通部公路總局高雄區監理所屏東監理
    站(下稱屏東監理站)人員進行檢驗結果略以：胎紋符合規定
    ，未達磨耗指示點，且進行前開檢驗前，經肉眼檢視本案機
    車，輪胎部分未發現破洞或曾進行修補，輪胎外框亦無扭曲
    變形等情，有屏東監理站110年4月20日高監屏站字第110008
    2253號函附車輛檢驗記錄表及臺灣屏東地方檢察署履勘筆錄
    各1份可參〔見上開刑事案件之臺灣屏東地方檢察署110年度
    偵字第400號卷（下稱偵卷）第29-31頁〕，故被告抗辯系爭
    車輛突然爆胎而失控云云，並無可採。又退步言，縱認本件
    道路交通事故係肇因於系爭車輛後輪爆胎所致，然車輛輪胎
    爆胎原因多端，除胎紋不足外，尚可能因車輛超載、車速過
    快、道路崎嶇不平、輪胎壓到不明物品或受到外力衝擊等而
    造成爆胎，而系爭車輛之前後車輪經前開檢驗結果既均未有
    達到磨耗指示點之情事，其狀況尚符合道路交通安全規則第
    39條之2有關機車申請牌照檢驗項目及基準之規定，應可排
    除本件道路交通事故係因原告未對系爭車輛之輪胎盡良善養
    護之責所致，是被告辯稱系爭車輛輪胎老舊、胎紋明顯不足
    所致云云，亦無可採。
　㈣本件依警卷之被告及被告騎乘系爭車輛所搭載之人林恆安於
    談話筆錄上均陳稱當時時速約60-70公里等語（見警卷第14
    、17頁），而依道路交通事故調查報告表㈠，上開地點速限
    為40公里（見警卷第20頁），而被告於上開刑事案件警詢陳
    稱：「當時我正常騎在機慢車道上，然後機車開始左右晃動
    ，我試著控制機車，也有試著按放煞車，撐了幾秒鐘還是摔
    到，左側邊倒地向前滑行一段距離，最後機車壓在我身上，
    才停住」等語（見警卷第11頁背面），縱有被告所稱有爆胎
    失控打滑之情形，然被告如未超速行駛，則以速限40公里之
    情形下，立即回油並同時用力使用前、後煞車，一次完成煞
    車動作，自可將系爭車輛緊急煞車，然觀諸道路交通事故現
    場圖所載之刮地痕長達12.6公尺（見警卷第19頁），故本院
    認為本件交通事故之發生，係因被告騎乘系爭車輛超速而煞
    車不及所致。
　㈤本件系爭車輛因上開交通事故受損，係可歸責被告，已如上
    所述，則原告自得依中華民國小機車租賃定型化契約書第8
    條約定請求被告給付修理費及系爭車輛修理期間之租金，茲
    說明如下：
　  ①修理費用：物被毀損時，被害人除得依民法第196條請求賠
      償外，並不排除民法第213條至215條之適用，依民法第19
      6條請求賠償物被毀損所減少之價額，得以修復費用為估
      定之標準，但以必要者為限，如修理材料以新品換舊品，
      應予折舊。又被害人對於該回復原狀所必要費用之金錢賠
      償，得於回復原狀前先為請求，亦得於回復原狀後再行主
      張，且得自由支配而任意使用，不必使用於回復原狀（例
      如甲所有Ａ車遭乙撞毀，甲得不為修理，而請求修理費用
      ，對該項費用得任意加以使用，不受限制）。原告原提出
      金瑞進車業東門店估價單主張修理費用9,410元（下稱甲
      估價單見本院卷第41頁），嗣因被告抗辯零件部分應予折
      舊等語，原告再提出金瑞進車業東門店以中古零件之估價
      單9,250元（下稱乙估價單，見本院卷第215頁），主張已
      以中古零件計算沒有折舊云云，惟比對二張估值單，乙估
      價單多出「工資4,000元」之項目，而原告自承：「新品
      是向材料商訂貨，中古品是要師父自己去找去拆，所以他
      的工資又比較高一點」等語（見本院卷第212頁），足見
      乙估價單上所載之工資，並非修理系爭車輛之工資，非屬
      修理系爭車輛之必支出，況乙估價估單上零件部分雖記載
      「中古」，然所謂各該中古零件之並不清楚出廠之年度，
      依社會一般通念，出廠一個月是中古、一年也是中古、出
      廠十年亦是中古，故無從判斷各該中古零件是否需再予以
      折舊，故本院認為原告主張以乙估價9,250元作為修理費
      用之計算，並無可採，而應以被告抗辯之甲估價單9,410
      元作為修理費用並予以折舊，較為可採。本件甲估價單上
      並無工資之記載，應認均屬零件費用，依行政院所頒固定
      資產耐用年數表及固定資產折舊率表，【機械腳踏車】之
      耐用年數為3年，依平均法計算其折舊結果（即以固定資
      產成本減除殘價後之餘額，按固定資產耐用年數表規定之
      耐用年數平均分攤，計算折舊額），每年折舊率為1/3，
      並參酌營利事業所得稅查核準則第95條第6項規定「 固定
      資產提列折舊採用定率遞減法者，以一年為計算單位，其
      使用期間未滿一年者，按實際使用之月數相當於全年之比
      例計算之，不滿一月者，以一月計」，上開【機械腳踏車
      】自出廠日2016年9月（見本院卷第41頁之行車執照），
      迄本件車禍發生時即109年9月18日，已使用4年1月，則零
      件扣除折舊後之修復費用估定為2,352元【計算方式：1.
      殘價＝取得成本÷( 耐用年數＋1)即9,410÷(3+1)≒2,353（小
      數點以下四捨五入）；2.折舊額 ＝(取得成本－殘價)×1/（
      耐用年數）×（使用年數）即(9,410－2,353) ×1/3×（4+1/
      12）≒7,058（小數點以下四捨五入）；3.扣除折舊後價值
      ＝（新品取得成本－折舊額）即9,410－7,058＝2,352】。
　  ②租金損失：本件系爭車輛每日租金400元，含備材料時間系
      爭車輛修復期間為5日等情，為兩造所不爭執，則依上開
      中華民國小機車租賃定型化契約書第8、9條約定可知在4
      日以上10日以內者，並應償付該期間60/100之租金，則原
      告系爭車輛修理期間之租金為1,200元（400ㄨ5ㄨ60/100=1,
      200元）。至於原告主張系爭車輛自109年9月18日起至110
      年11月17日止，計425日，因警察及檢察官告知要等偵查
      終結才可以修理，所以無法修理系爭車輛云云，然系爭車
      輛無法修理，係偵查機關於偵查時，對於證據所為之保全
      措施，與本件被告上開過失行為間，並無相當因果關係，
      況此亦非上開中華民國小機車租賃定型化契約書第9條對
      於待料期間所為之等特別約定，故原告請求此425日之租
      金，於法自屬無據。
　  ㈥綜上所述，原告依上開中華民國小機車租賃定型化契約書
      約定請求被告給付3,552元（2,352元+1,200元=3,552元）
      及自起訴狀繕本送達之翌日即110年3月25日（起訴狀繕本
      於110年3月24日送達，有本院卷第65頁送達證書可參）起
      至清償日止，按年息5％計算之利息，為有理由，應予准許
      ，逾此部分，即無理由，應予駁回。　　　
四、本訴判決基礎已臻明確，兩造其餘攻擊防禦方法及訴訟資料
    經本院審酌後，核與判決不生影響，無一一論述之必要。
五、本件係適用簡易程序所為被告部分敗訴之判決，依民事訴訟
    法第436條第2項、第389條第1項第3款規定，就原告勝訴部
    分應依職權宣告假執行，並依同法第392條第2項依被告聲請
    宣告被告如預供擔保，得免為假執行。
六、訴訟費用負擔之依據：民事訴訟法第79條。　　　
中　　華　　民　　國　　111 　年　　9 　　月　　5 　　日
                        屏東簡易庭  法  官  曾吉雄
正本係照原本作成。
如對判決上訴，須於判決送達後廿日內向本院提出上訴狀，其未
表明上訴理由者，應於提出上訴後二十日內向本院補提理由書狀
（均須按他造當事人之人數附繕本）。
如委任律師提起上訴者，應一併繳納上訴審裁判費。
中　　華　　民　　國　　111 　年　　9 　　月　　5 　　日
                                    書記官  鄭美雀